臺灣高等法院交通事件裁定　　　　　　　　　　　　九十一年度交抗字第五六一號
　　抗　告　人
　　即受處分人　甲○○
右抗告人因違反交通管理處罰條例案件，不服台灣台北地方法院中華民國九十一年六
月二十七日裁定（九十年度交聲字第一一五五號），提起抗告，本院裁定如左：
    主  文
原裁定撤銷，發回台灣台北地方法院。
    理  由
一、按行為人有本條例之情形者，應填製舉發違反道路交通管理事件通知單（以下簡
    稱通知單），並於被通知人欄予以勾記，其通知聯依下列規定辦理：一當場舉發
    者，應填記駕駛人或行為人姓名﹑性別﹑出生年月日﹑地址﹑身分證統一號碼及
    車主姓名、地址、車牌號碼﹑車輛種類。被查獲之駕駛人或行為人為受處分人時
    ，應將該通知單填記後交付該行為人簽名或蓋章收受之；拒絕簽章者，並記明其
    事由，視為已收受，違反道路交通管理事件統一裁罰標準及處理細則（下稱處理
    細則）第十一條第一項第一款定有明文。又違反道路交通管理事件行為人，未依
  規定自動繳納罰鍰，或未依規定到案聽候裁決，處罰機關應於一個月內依標準表
    逕行裁決之，同細則第四十四條亦有明定。
二、抗告意旨略以：當初遭舉發違規，執勤員警口頭告知伊違反號誌，但事後卻以不
    符當時情況之交岔路口前行車擁塞仍逕行駛入來告發伊，可由伊民國九十年六月
    一日函交通大隊，以茲佐證。再伊因以為簽收舉發通知單，即承認違規之事實，
    而未簽收該告發單，想待收到告發單再提出申訴，但伊始終未收到舉發通知單，
    那能於裁定理由二所述應到案日期前向原處分機關提出申訴等語。
三、經查：
  (一)有關違反道路交通管理事件，違規人當場拒絕簽收通知單時，執勤員警應注意事
    項，邇來違反道路交通管理事件，違規人當場拒絕簽收通知單，執勤員警未記明
    其事由，多僅註記「拒收」或「拒簽收」，而未告知應到案日期、處所、違規事
    實及違反法條，致違規人不知應到案日期、處所、繳納期限等。在實務上雖依違
    反道路交通管理事件統一裁罰標準及處理細則第十一條第一項第一款規定，拒絕
    簽章者，並記明其事由，視為已收受（通知單），惟事實上其應到案處所及日期
    ，如舉發當場並未告知違規人時，違規人確屬無從知悉處罰內容並依限期到案，
    請轉知各執勤員警，遇有本案拒簽情形時，應告知其應到案日期、處所、繳納期
    限等事項，並於通知單「移送聯」記明上述事由已告知情形，以保障違規人權益
    ，並利裁罰人員參考。正本函送臺灣省政府警政廳、臺北市、高雄市政府警察局
    ，國道公路警察局，航空警察局，保安警察第二總隊，各國家公園警察隊，福建
    省金門、連江縣警察局。此有內政部警政署八十七年六月十一日八七警署交字第
    四八九八五號函可稽。
  (二)本件抗告人即受處分人甲○○於九十年五月三十一日十三時五十七分許，駕駛車
    號ＣＩ－二九六三號自用小客車，沿臺北市○○路由南往北行駛至有號誌之承德
    路與劍潭路交岔路口欲迴轉，遇有前行之車道交通擁塞，竟在號誌為綠燈時仍逕
    行越過停止線駛入交岔路口內，致號誌轉換為紅燈後，仍未能通過，而妨礙其他
    車輛通行，為臺北市政府警察局士林分局（以下稱士林分局）交通分隊員警陳智
    豪當場攔停，並以受處分人有違反前揭道路交通管理處罰條例第五十八條（贅載
    「第一項」，因第五十八條未分項）第三款規定之行為掣單舉發，受處分人當場
    拒簽收舉發通知單，經員警陳智豪於舉發通知單之收受通知聯者簽章欄載明「拒
簽」，視為已收受。嗣受處分人未於舉發通知單上所載之應到案日期前向原處分
    機關提出申訴，原處分機關乃依道路交通管理處罰條例第五十八條（贅載「第一
    項」）第三款、違反道路交通管理事件統一裁罰標準表規定，於九十年九月八日
    裁處受處分人罰鍰一千二百元。此該舉發通知單及裁決書均影本各一紙在卷（詳
    見原審卷第八、九頁）。
  (三)原審法院函詢臺北市政府警察局士林分局，有關該分局於九十年五月三十一日告
    發車號ＣＩ─二九六三自小客車交通違規案，違規通知單收迄情形，該分局表示
    並未再另行通知違規人，此有該局於九十一年二月八日北市警士分交字第○九一
    六○六八八一○○號函一紙在卷（詳見原審卷第廿七頁）。
  (三)違反道路交通管理事件統一裁罰標準表（下稱標準表），就違反本條例第五十八
    條第三款規定之行為，法定罰鍰額度為六百元至一千二百元（新台幣），而規定
    統一裁罰標準為：一期限內繳納或到案聽候裁決者，裁處九百元罰鍰。二逾越應
    到案期限十五日內，繳納罰鍰或到案聽候裁決者，裁處一千元罰鍰。三逾越應到
    案期限十五日以上三十日以內，繳納罰鍰或到案聽候裁決者，裁處一千一百元罰
    鍰。四逾越應到案期限三十日以上，繳納罰鍰或逕行裁決處罰者，裁處一千二百
    元罰鍰。
  (四)綜上：依處理細則第十一條第一項第一款規定，舉發員警遇有拒簽收舉發通知單
    之違規人時，經舉發員警於通知單上記明拒收之事由，視為已收受，無須於事後
    寄發舉發通知單予違規人，惟依上開函釋可知，舉發員警應當場告知違規人應到
    案日期、處所、繳納期限等事項，以保障違規人之權益，此為上級行政機關為協
    助下級機關或屬官就統一解釋法令、認定事實，而訂頒之解釋性規定，自有拘束
    下級機關或屬官之效力，舉發員警自應遵守。再依上開標準表規定可知，凡違規
    人逾越繳納期限或經逕行裁決處罰者，處罰機關即一律依標準表規定之金額處以
    罰鍰，而未依規定到案聽候裁決經逕行裁決者，一律裁處法定罰鍰額度之最高額
    ，既然處罰機關裁處罰鍰之標準，係依違規人是否依規定日期到案聽候裁決或繳
    納罰鍰為準，則其應告知違規人應到案日期、處所及繳納期限等事項，方足保障
    違規人之權益，若違規人不知到案日期、處所及繳納期限，其當然無從到案聽候
    裁決，而處罰機關仍依前開標準表之規定裁罰法定罰鍰之最高額，難謂對其權益
    無影響。本件舉發員警陳智豪於受處分人拒簽收舉發通知單時，僅於該通知單上
    記明「拒簽收」字樣，並在「被通知人」欄上之「汽車所有人」格上打勾及在「
    須至應到案處所聽候裁決」欄打勾，惟依此尚難從自該通知單上得知舉發員警是
    否已告知受處分人關於應到案日期、處所、繳納罰鍰期限等事項。致受處分人逾
    越應到案日期而未到案，原處分機關逕依前開標準表之規定，裁罰法定罰鍰額度
    之最高額，受處分人之權益難謂無影響，原審法院就舉發員警是否已盡告知義務
    ，未詳加調查，逕認原處分機關依本例例第五十八條第三款、標準表之規定，裁
    罰受處分人一千二百元並無不當，似嫌速斷。受處分人之抗告，執此指摘原裁定
    不當，為有理由，自應由本院撤銷原裁定，發回原審法院更為適當之裁定。
據上論斷，應依道路交通案件處理辦法第二十六條，刑事訴訟法第四百十三條，裁定
如主文。
中    華    民    國      九十一    年      七      月      三十一      日
                              台灣高等法院交通法庭
                                  審判長法  官  陳  貽  男
                                        法  官  李  世  貴
                                        法  官  陳  憲  裕
右正本證明與原本無異。
不得再抗告。
                                        書記官  劉  育  妃
中    華    民    國      九十一    年      八      月      一          日
